【裁判字號】    98,交聲,2016
【裁判日期】    980717
【裁判案由】    聲明異議
【裁判全文】
臺灣高雄地方法院交通事件裁定        98年度交聲字第2016號
原處分機關  交通部公路總局高雄區監理所
異  議  人  甲○○○
                      號
                      樓
上列受處分人因違反道路交通管理處罰條例案件，對於交通部公
路總局高雄區監理所所為之處分（原處分：高監營裁字第裁80-B
C0000000號），聲明異議，本院裁定如下：
    主  文
異議駁回。
    理  由
一、原處分意旨略以：異議人即受處分人甲○○○所有之車號OK
    Q-166 號重型機車，於民國98年4 月14日下午3 時35分許，
    由異議人之子黃保華騎乘，行經高雄市○○路與水源路口之
    有燈光號誌管制交岔路口時，闖越紅燈，經高雄市政府警察
    局交通警察大隊逕行舉發異議人「闖紅燈（含紅燈左轉、迴
    轉」，並開立98年4 月30日高市警交相字第BC0000000 號舉
    發違反道路交通管理事件通知單，而交通部公路總局高雄區
    監理所依據道路交通管理處罰條例第53條第1 項及第63條第
    1 項規定，於98年6 月23日以高監營裁字第裁80-BC0000000
    號裁決書裁處異議人罰鍰新臺幣（下同）1,800 元，並記違
    規點數3 點。異議人接獲裁決書後，不服上開裁決處分，於
    法定期間內向本院聲明異議。
二、本件異議意旨略以：異議人雖為車主，但該車號OKQ-166 號
    重型機車皆由其子黃保華使用，黃保華現住高雄縣鳳山市○
    ○○路160 巷王象新特區大樓，工作地點在高雄市大統商圈
    ，所以回家的路線皆為建國路轉正義路，再轉水源路回家，
    所以本件違規應該是紅燈右轉，因正義路與水源路交岔路口
    的紅綠燈距離水源路口約有10公尺，因違規採證照片照的距
    離距離轉彎處尚有段距離，所以照片才看不出有轉向的行為
    ，為此，請求撤銷原處分等語。
三、按汽車駕駛人，行經有燈光號誌管制之交岔路口闖紅燈者，
    處新台幣1,800 元以上5,400 元以下罰鍰，道路交通管理處
    罰條例第53條第1 項定有明文。次按車輛面對圓形紅燈表示
    禁止通行，不得超越停止線或進入路口，亦有道路交通標誌
    標線號誌設置規則第206 條第5 項第1 款規範明確。
四、經查：
  (一)異議人甲○○○所有之車號OKQ-166 號重型機車，於98 年4
    月14日下午3 時35分許，由異議人之子黃保華騎乘，沿高雄
    市○○路由南往北方向行駛，行經該路段與水源路口之有燈
    光號誌管制交岔路口時，在該路口之之號誌狀態為紅燈之情
    形下，黃保華仍騎乘該機車越過路口停止線向前行駛，並騎
    至該路口之網狀黃線區（此時駕駛人黃保華之雙腳仍置放在
    該機車之腳踏板上，顯示該機車仍在行進狀態），經高雄市
    政府警察局交通警察大隊逕行舉發，並由原處分機關以其「
    駕車行經有燈光號誌管制交岔路口闖紅燈」，裁處罰鍰1,80
    0 元，並記違規點數3 點之事實，有高雄市政府警察局98年
    4 月30日高市警交相字第BC0000000 號舉發違反道路交通管
    理事件通知單、原處分機關98年6 月23日高監營裁字第裁80
    -BC0000000號違反道路交通管理事件裁決書各1 份及違規採
    證照片2 張附卷可稽，且為異議人所不爭執，是異議人所有
    之上開重型機車有如上述之交通違規行為，堪以認定。至異
    議人雖供稱駕駛人黃保華僅係紅燈右轉云云，然經本院細究
    卷附之2 張違規採證照片顯示，駕駛人黃保華於上開路口紅
    燈時，仍繼續向前（即向北）行駛，並未開啟右轉方向燈，
    亦未見其行進方向有何右轉之跡象，本院尚難僅以異議人之
    供述，而逕認駕駛人於違規當時係要右轉澄清路257 巷（按
    異議人誤認為水源路），異議人執上開情詞置辯，並非可採
    ；另依異議人供稱：因正義路與水源路交岔路口的紅綠燈距
    離水源路口（按應為澄清路257 巷口）約有10公尺等情，再
    與卷附之舉發違規現場地圖1 紙相互對照可知，正義路與水
    源路交岔路口的停止線確實距離澄清路257 巷口約有10餘公
    尺左右（詳細距離及相對位置參照http://maps.google.com
    .tw/maps?hl=zh-TW&tab=wl 之 衛星地圖），而依卷附之違
    規照片2 張所示，水源路雙向均有快、慢車道各一，路寬亦
    約有10餘公尺，再對照上開正義路與水源路交岔路口的停止
    線距離澄清路257 巷口約有10餘公尺，顯見「正義路、水源
    路口」及「正義路、澄清路257 巷口」並非同一交岔路口無
    疑，是縱認駕駛人黃保華於遭舉發違規當時確係要自正義路
    右轉澄清路257 巷，亦係先闖越正義路、水源路交岔路口之
    紅燈後，再右轉進入澄清路257 巷，而非在正義路、水源路
    交岔路口紅燈右轉，至為灼然。
  (二)次按汽車駕駛人之行為，經以科學儀器取得證據資料證明其
    行為違規，當場不能或不宜攔截製單舉發者，得逕行舉發；
    前開逕行舉發，應記明車輛牌照號碼、車型等可資辨明之資
    料，以汽車所有人為被通知人製單舉發；道路交通管理處罰
    條例之處罰，受舉發違反道路交通管理事件之受處罰人，認
    為受舉發之違規行為應歸責他人者，應於舉發通知單應到案
    日期前，檢附相關證據及應歸責人相關證明文件，向處罰機
    關告知應歸責人，處罰機關應即另行通知應歸責人到案依法
    處理。逾期未依規定辦理者，仍依道路交通管理處罰條例各
    該違反條款規定處罰，道路交通管理處罰條例第7 條之2 第
    1 項第7 款、第4 項、第85條第1 項分別定有明文。經查，
    第三人黃保華雖於本院審理期間自承為本件交通違規事件之
    實際駕駛人，有刑事聲明異議狀1 紙可稽，惟本件既經舉發
    機關依科學儀器所取得之證據資料即闖紅燈照相系統所拍攝
    之違規採證照片，而製單舉發，且無證據顯示異議人曾於舉
    發通知單所載應到案日期前，檢附相關證據及應歸責人相關
    證明文件，向處罰機關告知應歸責人為黃保華，則揆諸前揭
    說明，原處分機關逕以異議人所有之上開重型機車闖越紅燈
    為由，依道路交通管理處罰條例第53條第1 項及第63條第 1
    項規定，裁處異議人罰鍰1,800 元，並記違規點數3 點，於
    法並無不合。從而，本件異議為無理由，應予駁回。
五、依道路交通案件處理辦法第19條前段，裁定如主文。
中    華    民    國    98    年    7     月    17    日
                      交通法庭      法  官  陳盈吉
以上正本證明與原本無異。
如不服本裁定，應於收受送達後5 日內向本院提出抗告狀。
中    華    民    國    98    年    7     月    20    日
                                    書記官  陳展榮


司法院資訊處製作；財團法人民間司法改革基金會備份。
